ACORDAO-COMPLETO-2466374

ACÓRDÃO 8913/2021 ATA 22/2021 - PRIMEIRA CÂMARA

VISTOS, relatados e discutidos estes autos de Tomada de Contas Especial instaurada pela Secretaria Especial de Cultura, em desfavor de Cantilena Produções Culturais Ltda. (CNPJ: 08.808.683/0001-10) e de Antônio de Arruda Ribeiro Junior (CPF: XXX.039.198-XX) , em razão da não comprovação, pela ausência de apresentação de prestação de contas, da boa e regular aplicação dos recursos captados mediante incentivo fiscal da Lei Rouanet, no montante de R$ 1.938.277,00, destinados ao projeto "Concertos Cantilena" (Pronac 11-7517) , que teve por objeto a realização de 96 concertos de música erudita e instrumental com importantes grupos musicais (nacionais e internacionais) , em cidades de quatro estados do Brasil, aprovado e autorizado pela Portaria-MinC 611/2011, o que permitiu a captação de recursos financeiros na forma de doações ou patrocínios (mecenato) , conforme estipulado na Lei 8.313/1991, alterada pela Lei 9.874/1999,
ACORDAM os Ministros do Tribunal de Contas da União, reunidos em sessão dessa Primeira Câmara, com fundamento nos arts. 1º, inciso I, 16, inciso III, alíneas "a" e "c", e §2º da Lei 8.443/1992, c/c os arts. 19 e 23, inciso III, da mesma Lei, e com arts. 1º, inciso III, 209, inciso I e III, 210 e 214, inciso III, do Regimento Interno, em:
9.1. excluir o nome da Sra. Maria Fernanda Zagatto Krug de Arruda Ribeiro (CPF XXX.264.818-XX) da relação processual;
9.2. julgar irregulares as contas da empresa Cantilena Produções Culturais Ltda. (CNPJ: 08.808.683/0001-10) e de Antônio de Arruda Ribeiro Junior (CPF: XXX.039.198-XX) , e condená-los solidariamente ao pagamento do valor de R$ 569.835,85 (quinhentos e sessenta e nove mil, oitocentos e trinta e cinco reais, e oitenta e cinco centavos) , fixando-lhes o prazo de quinze dias, a contar da notificação, para que comprovem, perante o Tribunal (art. 214, inciso III, alínea "a", do Regimento Interno) , o recolhimento da dívida aos cofres do Fundo Nacional de Cultura, atualizada monetariamente e acrescida dos juros de mora, calculados a partir de 12/03/2013, até a data do recolhimento, na forma prevista na legislação em vigor; 
9.3. aplicar individualmente à empresa Cantilena Produções Culturais Ltda. (CNPJ: 08.808.683/0001-10) e a Antônio de Arruda Ribeiro Junior (CPF: XXX.039.198-XX) a multa prevista no art. 57 da Lei 8.443/1992, c/c o art. 267 do Regimento Interno do TCU, no valor de R$ 100.000,00 (cem mil reais) para cada um, fixando-lhes o prazo de quinze dias, a contar da notificação, para que comprovem, perante o Tribunal (art. 214, III, alínea "a", do Regimento Interno do TCU) , o recolhimento da dívida aos cofres do Tesouro Nacional, atualizada monetariamente desde a data deste acórdão até a do efetivo recolhimento, se pagas após o vencimento, na forma da legislação em vigor; 
9.4. autorizar, desde logo, a cobrança judicial das dívidas, caso não atendidas as notificações, na forma do disposto no art. 28, inciso II, da Lei 8.443/1992;
9.5. enviar cópia desta deliberação à Secretaria Especial de Cultura e aos responsáveis, para ciência; e
9.6. encaminhar cópia deste Acórdão à Procuradoria da República no Estado de Minas Gerais, nos termos do § 3º do art. 16 da Lei 8.443/1992, c/c o § 7º do art. 209 do Regimento Interno do TCU, para conhecimento e adoção das medidas que entender cabíveis em seu âmbito de atuação.

Tomada de Contas Especial instaurada pelo(a) Secretaria Especial de Cultura em razão de Omissão no dever de prestar contas, Lei Rouanet, que teve por objeto Série musical com a realização de 96 concertos de música erudita e instrumental com importantes grupos musicais (nacionais e internacionais). Os concertos serão realizados em cidades de 4 diferentes estados do Brasil, entre os meses de maio e dezembro de 2012.

Primeira Câmara

Secretaria Especial de Cultura - SEC.

3. Responsáveis: Cantilena Produções Culturais Ltda. (CNPJ: 08.808.683/0001-10); e Antônio de Arruda Ribeiro Junior (CPF: XXX.039.198-XX).

13.1. Ministros presentes: Walton Alencar Rodrigues (Presidente), Benjamin Zymler, Vital do Rêgo e Jorge Oliveira.
13.2. Ministros-Substitutos presentes: Augusto Sherman Cavalcanti (Relator) e Weder de Oliveira.

ACORDAO-COMPLETO-2534994

Acórdão 2835/2023 - Primeira Câmara

AUGUSTO SHERMAN

Adoto como relatório a instrução lançada aos autos pela SecexTCE (peça 114) :
"INTRODUÇÃO
Cuidam os autos de tomada de contas especial instaurada pela Secretaria Especial de Cultura, em desfavor de Cantilena Produções Culturais Ltda. (CNPJ: 08.808.683/0001-10) e do Sr. Antônio de Arruda Ribeiro Junior (CPF: XXX.039.198-XX) , em virtude da não comprovação da boa e regular aplicação dos recursos captados mediante incentivo fiscal da Lei Rouanet, em face da omissão no dever de prestar contas dos recursos destinados ao projeto 'Concertos Cantilena' (Pronac 11-7517) , tendo por objeto a realização de 96 concertos de música erudita e instrumental com importantes grupos musicais (nacionais e internacionais) , em cidade de quatro estados do Brasil, aprovado e autorizado pela Portaria-MinC 611/2011 (peça 6) , permitindo a captação de recursos financeiros na forma de doações ou patrocínios (Mecenato) , conforme estipulado na Lei 8.313/1991, alterada pela Lei 9.874/1999.
HISTÓRICO
Em 19/6/2018, com fundamento na IN/TCU 71/2012, alterada pela IN/TCU 76/2016 e DN/TCU 155/2016, o dirigente da instituição Secretaria Especial de Cultura autorizou a instauração da tomada de contas especial (peça 22) . O processo foi registrado no sistema e-TCE com o número 114/2019.
O Pronac 11-7517 foi firmado no valor de R$ 2.550.500,00, no período de 25/10/2011 a 31/12/2013 (peça 6) , com prazo para execução dos recursos 26/12/2011 a 31/12/2013, recaindo o prazo para prestação de contas em 30/1/2014.
A empresa proponente captou recursos autorizados, no montante de R$ 1.938.277,00, conforme atestam os recibos (peça 8) e/ou extratos bancários (peça 7) , a saber:
	CAPTAÇÃO

	Data do Recebimento
	Valor depositado na conta específica do convênio (R$) 
	Localização do Recibo (peça 8, p. ) 
	Localização no extrato (peça 7, p.) 

	19/12/2011
	300.000,00
	3
	5

	23/12/2011
	23.000,00
	4
	5

	26/12/2011
	100.000,00
	5
	5

	27/12/2011
	187.277,00
	6
	5

	28/12/2011
	320.000,00
	10
	5

	28/12/2011
	200.000,00
	14
	5

	28/3/2012
	5.000,00
	18
	14

	16/4/2012
	153.000,00
	22
	14

	20/4/2012
	50.000,00
	31
	14

	12/3/2013
	600.000,00
	34
	17

	Totais
	1.938.277,00
		
	O fundamento para a instauração da Tomada de Contas Especial, conforme consignado na matriz de responsabilização elaborada pelo tomador de contas, foi a constatação da seguinte irregularidade: 
Não comprovação da boa e regular aplicação dos recursos federais repassados à CANTILENA PRODUÇÕES CULTURAIS LTDA., em face da omissão no dever de prestar contas dos valores transferidos, cujo prazo encerrou-se em 30/1/2014.
Os responsáveis arrolados na fase interna foram devidamente comunicados e, diante da ausência de justificativas suficientes para elidir a irregularidade e da não devolução dos recursos, instaurou-se a tomada de contas especial.
No relatório (peça 40) , o tomador de contas concluiu que o prejuízo importaria no valor original de R$ 1.938.277,00, imputando-se a responsabilidade à Cantilena Produções Culturais Ltda., na condição de contratada, e ao Sr. Antônio de Arruda Ribeiro Junior, além do nome da sócia minoritária, também na condição de dirigente, a Sra. Maria Fernanda Zagatto Krug de Arruda Ribeiro.
Em 18/7/2019, a Controladoria-Geral da União emitiu o relatório de auditoria (peça 41) , em concordância com o relatório do tomador de contas. O certificado de auditoria e o parecer do dirigente do órgão de controle interno concluíram pela irregularidade das presentes contas (peças 42 e 43) .
Em 23/7/2019, o ministro responsável pela área atestou haver tomado conhecimento das conclusões contidas no relatório e certificado de auditoria, bem como do parecer conclusivo do dirigente do órgão de controle interno, manifestando-se pela irregularidade das contas, e determinou o encaminhamento do processo ao Tribunal de Contas da União (peça 44) .
Diante do exposto, na instrução presente na peça 47 foi proposto:
excluir o nome da Sra. Maria Fernanda Zagatto Krug de Arruda Ribeiro (CPF XXX.264.818-XX) da relação processual;
realizar a citação, com fundamento nos arts. 10, § 1º, e 12, incisos I e II, da Lei 8.443/1992 c/c o art. 202, incisos I e II, do RI/TCU, para que, no prazo de quinze dias, os responsáveis abaixo indicados, em decorrência das condutas praticadas, apresentem alegações de defesa e/ou recolham, aos cofres especificados, a quantia abaixo indicada, atualizada monetariamente a partir da respectiva data até o efetivo recolhimento, abatendo-se na oportunidade a quantia eventualmente ressarcida, na forma da legislação em vigor, que geraram as irregularidades demonstradas a seguir:
Débito relacionado ao responsável Cantilena Produções Culturais Ltda. (CNPJ: 08.808.683/0001-10) , na condição de contratado, em solidariedade com o Sr. Antônio de Arruda Ribeiro Junior.
Irregularidade: não comprovação da boa e regular aplicação dos recursos federais repassados com amparo no Pronac 11-7517, em face da omissão no dever de prestar contas dos valores transferidos.
Evidências da irregularidade: Solicitação de apoio a projetos (peça 1) , Parecer com recomendação para aprovação/reprovação do projeto (peça 2) , Recibo de incentivo (peça 8) , Notificação (ofício) , inclusive edital (peças 31 a 33) , Extrato bancário conta específica, da data dos créditos até o encerramento da movimentação (peça 7) , Outros (peça 12) e Determinação/recomendação de instauração (peça 22) .
Normas infringidas: arts. 37, caput, e 70, parágrafo único, da Constituição Federal; art. 93 do Decreto-Lei 200/67; art. 66 do Decreto 93.872/1986; art. 29 da Lei 8.313/1991; art. 39 da Portaria Minc 46/1998; IN MinC 1/2010, art. 6º, inciso VI; IN-MinC 1/2012, art. 71, §§ 1ºe 2º; IN-MinC 1/2013, arts. 10, inciso VI, 75, parágrafo primeiro, 78 e 90, parágrafo único; IN-MinC 1/2017, arts. 101 e 106, inciso III, alínea 'a'; IN MinC 5/2017, arts. 47, 48 e 51, inciso III, alínea 'a'; Lei 8.313/1991; art. 8º da Lei 8.443/1992 c/c Acórdão 1928/2005-TCU-Segunda Câmara) .
Cofre credor: Fundo Nacional de Cultura.
Valor atualizado do débito (sem juros) em 15/8/2019: R$ 2.916.987,86
Conduta: não demonstrar a boa e regular aplicação dos recursos federais recebidos e geridos por meio do instrumento em questão, no período de 26/12/2011 a 31/12/2013, em face da omissão na prestação de contas, cujo prazo encerrou-se em 30/1/2014.
Nexo de causalidade: a conduta descrita impediu o estabelecimento do nexo causal entre as possíveis despesas efetuadas com os recursos recebidos, no âmbito do instrumento em questão, no período de 26/12/2011 a 31/12/2013, resultando em presunção de dano ao erário.
Culpabilidade: não há excludentes de ilicitude, de culpabilidade e de punibilidade; é razoável supor que o administrador responsável pela pessoa jurídica tinha consciência da ilicitude de sua conduta; era exigível conduta diversa da praticada, desincumbir-se do seu dever por meio da apresentação da prestação de contas no prazo e forma devidos.
Débito relacionado ao responsável Sr. Antônio de Arruda Ribeiro Junior (CPF: XXX.039.198-XX) , na condição de dirigente, em solidariedade com a Cantilena Produções Culturais Ltda.
Irregularidade: não comprovação da boa e regular aplicação dos recursos federais repassados com amparo no Pronac 11-7517, em face da omissão no dever de prestar contas dos valores transferidos.
Evidências da irregularidade: Solicitação de apoio a projetos (peça 1) , Parecer com recomendação para aprovação/reprovação do projeto (peça 2) , Recibo de incentivo (peça 8) , Notificação (ofício) , inclusive edital (peças 31 a 33) , Extrato bancário conta específica, da data dos créditos até o encerramento da movimentação (peça 7) , Outros (peça 12) e Determinação/recomendação de instauração (peça 22) .
Normas infringidas: arts. 37, caput, e 70, parágrafo único, da Constituição Federal; art. 93 do Decreto-Lei 200/67; art. 66 do Decreto 93.872/1986; art. 29 da Lei 8.313/1991; art. 39 da Portaria Minc 46/1998; IN MinC 1/2010, art. 6º, inciso VI; IN-MinC 1/2012, art. 71, §§ 1ºe 2º; IN-MinC 1/2013, arts. 10, inciso VI, 75, parágrafo primeiro, 78 e 90, parágrafo único; IN-MinC 1/2017, arts. 101 e 106, inciso III, alínea 'a'; IN MinC 5/2017, arts. 47, 48 e 51, inciso III, alínea 'a'; Lei 8.313/1991; art. 8º da Lei 8.443/1992 c/c Acórdão 1928/2005-TCU-Segunda Câmara) .
Cofre credor: Fundo Nacional de Cultura.
Valor atualizado do débito (sem juros) em 15/8/2019: R$ 2.916.987,86
Conduta: não demonstrar a boa e regular aplicação dos recursos federais recebidos e geridos por meio do instrumento em questão, no período de 26/12/2011 a 31/12/2013, em face da omissão na prestação de contas, cujo prazo encerrou-se em 30/1/2014.
Nexo de causalidade: a conduta descrita impediu o estabelecimento do nexo causal entre as possíveis despesas efetuadas com os recursos recebidos, no âmbito do instrumento em questão, no período de 26/12/2011 a 31/12/2013. resultando em presunção de dano ao erário
Culpabilidade: não há excludentes de ilicitude, de culpabilidade e de punibilidade; é razoável supor que o responsável tinha consciência da ilicitude de sua conduta; era exigível conduta diversa da praticada, desincumbir-se do seu dever por meio da apresentação da prestação de contas no prazo e forma devidos.
informar aos responsáveis que, caso venha a ser condenado pelo Tribunal, os débitos ora apurados serão acrescidos de juros de mora, nos termos do § 1º do art. 202 do RI/TCU;
esclarecer aos responsáveis, em obediência ao art. 12, § 2º, da Lei 8.443/1992, e ao art. 12, inciso VI, da Resolução TCU 170/2004, que o recolhimento tempestivo do débito somente saneará o processo caso seja reconhecida a sua boa-fé e não se constate outra irregularidade nas contas; 
realizar a audiência dos responsáveis abaixo indicados, com fundamento nos arts. 10, § 1º, e 12, incisos I e III, da Lei 8.443/1992, c/c o art. 202, incisos I e III, do RI/TCU, para que, no prazo de quinze dias, apresente razões de justificativa quanto as condutas praticadas que geraram as irregularidades demonstradas a seguir: 
Responsável: Sr. Antônio de Arruda Ribeiro Junior (CPF: XXX.039.198-XX) , na condição de dirigente
	Irregularidade: não cumprimento do prazo originalmente estipulado para prestação de contas do do projeto incentivado, cujo prazo encerrou-se em 30/1/2014.
Evidências da irregularidade: Notificação (ofício) , inclusive edital (peças 31 a 33) , Outros (peça 12) e Determinação/recomendação de instauração (peça 22) .
Normas infringidas: arts. 37, caput, e 70, parágrafo único, da Constituição Federal; art. 93 do Decreto-Lei 200/67; art. 66 do Decreto 93.872/1986; art. 29 da Lei 8.313/1991; art. 39 da Portaria Minc 46/1998; IN MinC 1/2010, art. 6º, inciso VI; IN-MinC 1/2012, art. 71, §§ 1ºe 2º; IN-MinC 1/2013, arts. 10, inciso VI, 75, parágrafo primeiro, 78 e 90, parágrafo único; IN-MinC 1/2017, arts. 101 e 106, inciso III, alínea 'a'; IN MinC 5/2017, arts. 47, 48 e 51, inciso III, alínea 'a'; Lei 8.313/1991; art. 8º da Lei 8.443/1992 c/c Acórdão 1928/2005-TCU-Segunda Câmara) .
Conduta: descumprir o prazo originalmente estipulado para prestação de contas dos recursos federais recebidos à conta do instrumento em questão, o qual se encerrou em 30/1/2014
Nexo de causalidade: a conduta descrita impediu o estabelecimento do nexo causal entre as possíveis despesas efetuadas com os recursos recebidos, no âmbito do instrumento em questão, no período de 26/12/2011 a 31/12/2013.
Culpabilidade: não há excludentes de ilicitude, de culpabilidade e de punibilidade; é razoável supor que o responsável tinha consciência da ilicitude de sua conduta; era exigível conduta diversa da praticada, qual seja, desincumbir-se do seu dever por meio da apresentação da prestação de contas no prazo e forma devidos.
encaminhar cópia da presente instrução ao responsável, a fim de subsidiar a apresentação de suas alegações de defesa e/ou razões de justificativa;
esclarecer aos responsáveis, em obediência ao art. 12, § 3º, da Lei 8.443/1992, e ao art. 12, inciso VII, da Resolução TCU 170/2004, que o não atendimento à citação ou à audiência implicará revelia, para todos os efeitos, dando-se prosseguimento ao processo.
As citações foram realizadas por intermédio dos Ofícios 8208/2019, de 25/10/2019, peça 52 (Cantilena) e 8210/2019, de 25/10/2019, peça 53, (Antônio) . Em resposta os responsáveis apresentaram conjuntamente seus argumentos de defesa, por intermédio dos documentos presentes nas peças 85 a 100, descritos e analisados na peça 102:
12.	Da entrega da prestação de contas e da efetiva execução do projeto cultural
13.	Os Defendentes apresentaram a prestação de contas do projeto cultural 'Concertos Cantilena - Pronac 11-7517', requerendo sua juntada aos autos do presente processo, a fim de comprovar o efetivo cumprimento do objeto e dos objetivos do projeto e sua regularidade financeira. 
14.	Afirmaram que efetivamente executaram o projeto, nos termos da vasta documentação financeira - composta de extratos, documentos fiscais e comprovantes dos pagamentos realizados que demonstram a correta destinação dos recursos públicos.
15.	Afirmaram também que o laudo de fiscalização in loco do Ministério da Cultura (fls.74/77) que comprovaria a efetiva realização das apresentações, e o cumprimento do objeto dos objetivos do projeto cultural. 
16.	Alegaram que, pela análise da documentação apresentada, o objeto e todos os objetivos do projeto foram plenamente cumpridos bem como encontra-se regular a utilização do recursos, conforme comprovam os documentos componentes da prestação de contas ora apresentada.
17.	Diante do exposto, na instrução presente na peça 102 foi proposto: 
a) diligenciar a Secretaria Especial de Cultura, para que, no prazo de 60 (sessenta) dias a contar da ciência, informe sobre a regularidade ou não da documentação comprobatória da prestação de contas objeto do projeto cultural Pronac 11-7517, encaminhada ao Tribunal, presente nas peças 85 a 100. 
b) informar à Secretaria Especial de Cultura que	 a resposta à diligência deve englobar as análises das execuções físicas e financeiras do Pronac 11-7517, ainda que o § 3º, do art. 50, da IN 2/2019, regulamente sua análise de forma diversa, tendo em vista o previsto no § 1º, do art. 10, da lei 8.443/1992; e
c) encaminhar cópia integral do processo à Secretaria Especial de Cultura, a fim de subsidiar sua análise.
EXAME TÉCNICO
18.	A diligência foi realizada por intermédio do ofício 45841/2020-TCU/Seproc, de 27/8/2020, presente na peça 107. Em resposta vieram aos autos os documentos presentes na peça 111. Entre os documentos apresentados consta o PARECER FINANCEIRO 77/2020/CAFIF/GCPCONT/SGFT/GSE, (peça 111, p. 8-12) , de onde se extrai o seguinte conteúdo:
Ao proceder à análise dos aspectos financeiros da prestação de contas apresentada extemporaneamente no âmbito do Tribunal de Contas da União (TCU) , a proponente foi diligenciada a fim de que ocorrências abaixo listadas fossem sanadas: 
2.1 - DILIGÊNCIA 1 - 15/10/2020 (0699168) 
2.1.1 - Relação de Pagamentos com dados incompletos Descrição da ocorrência: a Relação de Pagamentos - Anexo III encaminhada pelo proponente não foi preenchida corretamente pois: a) não existe associação de cada despesa ao item orçamentário correspondente; e b) a coluna referente ao valor das despesas está ausente.
 2.1.2 - Ausência de extrato bancário Descrição da ocorrência: a proponente não encaminhou extrato bancário referente ao período de outubro/2011 a fevereiro/2014, impossibilitando assim a continuidade da análise financeira.
 Obs.: o extrato bancário deverá abranger as contas captação nº 14298-0 e movimentação nº 14299-9, agência 3017-1 (canceladas a pedido da proponente) , e as novas contas captação nº 214298-8 e movimentação nº 214299-6, agência 3569-6.
Pronunciamento técnico (ocorrências 2.1.1 e 2.1.2) : o projeto em questão foi reprovado por omissão no dever de prestar contas, sendo instaurada a Tomada de Contas Especial e encaminhada ao Tribunal de Contas da União (TCU) para ressarcimento ao erário dos valores devidos pela proponente. Entretanto, no âmbito desse Tribunal, a proponente apresentou a Prestação de Contas extemporaneamente (0646909) , sendo solicitado ao Ministério a manifestação quanto à regularidade desses documentos apresentados. 
Em verificação, a área técnica identificou que a proponente não encaminhou todos os documentos pertinentes à análise financeira da Prestação de Contas, fato que veio a motivar a diligência datada de 15 de outubro de 2020 (0699168) . Porém, uma vez que a proponente não se manifestou quanto ao solicitado, a presente análise financeira considerou apenas os comprovantes fiscais encaminhados no anexo 0646909, conforme detalhado abaixo:
	Item orçamentário
	Fornecedor
	Num. Compro-vante
	Data
	Num. Doc. Pag.
	Data pag.
	valor

	Remuneração para captação de recursos
	ART INVEST MARKETING CULTURAL LTDA
	51
	31/1/2012
	850061
	29/12/2011
	100.000,00

	Banda / Grupo Nacional
	ART INVEST MARKETING CULTURAL LTDA
	52
	31/1/2012
	850062
	19/12/2011
	250.000,00

	Assistente de produção
	CANTILENA PRODUÇÕES CULTURAIS LTDA.
	18
	31/1/2012
	850064
	29/12/2011
	6.000,00

	Produtor Executivo
	CANTILENA PRODUÇÕES CULTURAIS LTDA.
	19
	31/1/2012
	850065
	29/12/2001
	20.000,00

	Diretor artístico e musical
	CANTILENA PRODUÇÕES CULTURAIS LTDA.
	20
	31/1/2012
	850066
	29/12/2011
	12.000,00

	Coordenador de projeto
	CANTILENA PRODUÇÕES CULTURAIS LTDA.
	21
	31/1/2012
	850067
	29/12/2011
	14.000,00

	Banda / Grupo Nacional
	ART INVEST MARKETING CULTURAL LTDA
	53
	31/1/2012
	850068
	29/12/2011
	120.000,00

	Auxiliar administrati-vo
	SODILA PROJETOS CULTURAIS LTDA
	278
	29/12/2011
	850070
	29/12/2011'
	2.000,00

	Produtor local
	VISION PRODUÇÕES DE EVENTOS LTDA.
	111
	4/1/2012
	850076
	4/1/2012
	19.500,00

	Banda / Grupo internacional
	ART INVEST MARKETING CULTURAL LTDA
	54
	31/1/2012
	850077
	4/1/2012
	25.000,00

	Assessor de imprensa
	BICO DE PENA COMUNICA-ÇÃO LTDA - ME
	20
	4/1/2012
	850075
	5/1/2012
	6.000,00

	Banda / Grupo nacional
	ART INVEST MARKETING CULTURAL LTDA
	48
	17/1/2012
	850079
	17/1/2012
	12.000,00

	Banda / Grupo nacional
	ART INVEST MARKETING CULTURAL LTDA
	47
	17/1/2012
	850080
	17/1/2012
	12.000,00

	Banda / Grupo nacional
	ART INVEST MARKETING CULTURAL LTDA
	49
	20/1/2012
	850081
	20/1/2012
	12.000,00

	Banda / Grupo nacional
	ART INVEST MARKETING CULTURAL LTDA
	50
	24/1/2012
	850082
	24/1/2012
	24.000,00

	Mídia impressa
	CLÁSSICOS EDITORIAL LTDA.
	2716
	24/1/2012
	850083
	27/1/2012
	13.750,00

	Contador
	COMPANHIA CONTÁBIL LTDA
	RECIBO
	20/1/2012
	850085
	30/1/2012
	540,00

	Banda / Grupo internacional
	ART INVEST MARKETING CULTURAL LTDA
	55
	31/01/2012
	850087
	31/1/2012
	50.000,00

	Auxiliar administrati-vo
	SODILA PROJETOS CULTURAIS LTDA
	289
	30/1/2012
	850086
	1/2/2012
	1.000,00

	Banda / Grupo nacional
	ART INVEST MARKETING CULTURAL LTDA
	62
	19/6/2012
	850088
	1/2/2012
	12.000,00

	Coordenador de projeto
	CANTILENA PRODUÇÕES CULTURAIS LTDA.
	40
	15/5/2012
	850089
	7/2/2012
	14.000,00

	Banda / Grupo nacional
	ART INVEST MARKETING CULTURAL LTDA
	60
	19/6/2012
	850090
	7/2/2012
	12.000,00

	Banda / Grupo internacional
	ART INVEST MARKETING CULTURAL LTDA
	63
	19/6/2012
	850093
	13/2/2012
	50.000,00

	Auxiliar administrati-vo
	CANTILENA PRODUÇÕES CULTURAIS LTDA
	22
	14/2/2012
	850094
	14/2/2012
	4.500,00

	Assistente de produção
	CULTURE PROPONDE ORGANIZA-ÇÃO DE EVENTOS LTDA - ME
	69
	14/2/2012
	850095
	15/2/2012
	9.000,00

	Banda / Grupo internacional
	ART INVEST MARKETING CULTURAL LTDA
	64
	19/6/2012
	850096
	16/2/2012
	25.000,00

	Banda / Grupo nacional
	ART INVEST MARKETING CULTURAL LTDA
	65
	19/6/2012
	850097
	17/2/2012
	12.000,00

	Banda / Grupo nacional
	ART INVEST MARKETING CULTURAL LTDA
	66
	19/6/2012
	850098
	23/2/2012
	12.000,00

	Banda / Grupo nacional
	ART INVEST MARKETING CULTURAL LTDA
	67
	19/6/2012
	850099
	23/2/2012
	12.000,00

	Banda / Grupo nacional
	ART INVEST MARKETING CULTURAL LTDA
	68
	19/6/2012
	850100
	27/2/2012
	12.000,00

	Banda / Grupo internacional
	ART INVEST MARKETING CULTURAL LTDA
	80
	27/6/2012
	850101
	1/3/2012
	24.000,00

	Assessor de imprensa
	ANAGRAMA COMUNICA-ÇÕES E EVENTOS LTDA.
	58
	24/2/2012
	850102
	5/3/2012
	5.000,00

	Banda / Grupo nacional
	ART INVEST MARKETING CULTURAL LTDA
	81
	27/6/2012
	850103
	5/3/2012
	12.000,00

	Banda / Grupo internacional
	ART INVEST MARKETING CULTURAL LTDA
	79
	27/6/2012
	850104
	6/3/2012
	25.000,00

	Banda / Grupo internacional
	ART INVEST MARKETING CULTURAL LTDA
	82
	27/6/2012
	850105
	7/3/2012
	25.000,00

	Banda / Grupo nacional
	ART INVEST MARKETING CULTURAL LTDA
	83
	27/6/2012
	850108
	9/3/2012
	12.000,00

	Banda / Grupo nacional
	ART INVEST MARKETING CULTURAL LTDA
	77
	27/6/2012
	850109
	13/3/2012
	12.000,00

	Banda / Grupo nacional
	ART INVEST MARKETING CULTURAL LTDA
	84
	27/6/2012
	850110
	15/3/2012
	12.000,00

	Secretária
	CANTILENA PRODUÇÕES CULTURAIS LTDA
	23
	21/3/2012
	850111
	22/3/2012
	1.950,00

	Produtor executivo
	CANTILENA PRODUÇÕES CULTURAIS LTDA
	46
	27/6/2012
	850112
	9/4/2012
	5.000,00

	Banda / Grupo internacional
	ART INVEST MARKETING CULTURAL LTDA
	78
	27/6/2012
	850114
	19/4/2012
	150.000,00

	Contador
	COMPANHIA CONTÁBIL LTDA
	RECIBO
	4/2/2012
	850115
	27/4/2012
	540,00

	Secretária
	CANTILENA PRODUÇÕES CULTURAIS LTDA
	45
	26/6/2012
	850116
	27/4/2012
	2.400,00

	Transporte local / locação de automóvel / combustível
	PAXTOUR AG. DE VIAG. TURISMO REC. E LOC. DE VEIC. LTDA.
	320
	40/4/2012
	850117
	30/4/2012
	6.801,65

	Transporte local / locação de automóvel / combustível
	LUNITUR VIAGENS E TURISMO LTDA.
	897
	3/5/2012
	850122
	2/5/2012
	14.479,50

	Banda / Grupo  nacional
	ART INVEST MARKETING CULTURAL LTDA
	168
	27/3/2013
	850136
	19/3/2013
	40.000,00

	Banda / Grupo nacional
	ART INVEST MARKETING CULTURAL LTDA
	161
	27/3/2013
	850137
	20/3/2013
	50.000,00

	Banda / Grupo nacional
	T J M EMPREEN-DIMENTOS ARTÍSTICOS LTDA.
	80
	19/3/2013
	850139
	25/3/2013
	7.230,00

	Banda / Grupo nacional
	ART INVEST MARKETING CULTURAL LTDA
	165
	25/3/2013
	850142
	25/3/2013
	15.000,00

	Banda / Grupo nacional
	ART INVEST MARKETING CULTURAL LTDA
	173
	5/4/2013
	850148
	5/4/2013
	29.000,00

	Banda / Grupo nacional
	ART INVEST MARKETING CULTURAL LTDA
	174
	9/4/2013
	850152
	9/4/2013
	6.000,00

	TOTAL COMPROVADO
	1.368.441,15

Valor total captado: R$ 1.938.277,00
Valor total comprovado: R$ 1.368.441,15
19.	Assim, o Parecer Financeiro 77/2020/CAFIF/GCPCONT/SGFT/GSE considerou como valor total impugnado: R$ 569.835,85
20.	Entretanto, a Nota Técnica 32/2020/COAOB/CGARE/DFIND/SEFIC/SECULT, (peça 111, p. 4-5) , considerou que:
O objetivo do projeto era produzir a 'Série musical com a realização de 96 concertos de música erudita e instrumental com importantes grupos musicais (nacionais e internacionais) . Os concertos serão realizados em cidades de 04 diferentes Estados do Brasil, entre os meses de maio e dezembro de 2012'.
 Nas informações enviadas na Prestação de Contas EXTEMPORÂNEA, a proponente informa, por meio de seus procuradores, que 'Verifica-se os Defendentes efetivamente executaram o projeto, nos termos da vasta documentação financeira - composta de extratos, documentos fiscais e comprovantes dos pagamentos realizados que demonstram a correta des8nação dos recursos públicos - bem como pelo laudo de fiscalização in loco do Ministério da Cultura (fls.74/77) que comprovam a efe8va realização das apresentações e o cumprimento do objeto e obje8vos do projeto cultural. Neste sen8do, pela análise da documentação apresentada, salta aos olhos que o objeto e todos os obje8vos do projeto foram plenamente cumpridos bem como encontra-se regular a utilização dos recursos, conforme comprovam os documentos componentes da prestação de contas ora apresentada'.
 Ante o exposto, é importante esclarecer que conforme incisos I, III, V, IV e VII do art. 48 da Instrução Norma6va nº 2, de 23 de abril de 2019, a comprovação de realização do objeto proposto se dará mediante:
 I - comprovação da realização do objeto proposto, acompanhada das evidências de sua efe.va realização; 
III - comprovação dos produtos e serviços por meio de exemplar de produto, apresentação de fotos, listas de presença, arquivos digitais, registro audiovisual, entre outros compatíveis com a natureza dos produtos; 
V - demonstrações das medidas adotadas pelo proponente para garantir a acessibilidade ao produto cultural, nos termos aprovados pelo Ministério da Cidadania; 
VI - demonstrações das medidas adotadas pelo proponente para garantir a democratização do acesso, nos termos aprovados pelo Ministério da Cidadania; 
VII - amostras e/ou registros fotográficos/videográficos das peças previstas no plano de divulgação do projeto.
 Acrescenta-se a isso o fato de que a Avaliação de Resultados é composta, conforme a referida Instrução Normativa, em seu artigo 50:
 'pela análise do objeto e pela análise financeira e seguirá o formato abaixo:
 I - avaliação do objeto e das ações preponderantes do projeto; 
II - avaliação das não conformidades apontadas pelo Salic quando da comprovação do plano orçamentário e metas físicas e financeiras pactuadas.
 § 2º A análise do objeto deverá considerar a captação parcial de recursos, quando for o caso, avaliando os requisitos de alcance do objeto e de suas finalidades, além da proporcionalidade entre o captado e o executado, bem como as contrapartidas pactuadas. 
Por fim, cumpre ressaltar, acerca da vistoria in loco, que conforme Art. 45 da Instrução Normativa nº 2, de 23 de abril de 2019:
 Art. 45. O Ministério da Cidadania poderá, a qualquer tempo e de ofício, realizar acompanhamento da execução do projeto, por meio de vistoria in loco, com o objetivo de esclarecer dúvidas acerca da sua evolução física e financeira, por atuação definida a partir de amostragem ou, ainda, para apuração de eventuais denúncias, quando será emi6do relatório circunstanciado e conclusivo, via Salic, contendo as informações colhidas pelos técnicos durante a realização dos trabalhos, bem como as orientações repassadas ao proponente.
 Portanto, a vistoria in loco faz parte da etapa de fiscalização e tem a finalidade de esclarecer dúvidas do proponente acerca da evolução física e financeira do projeto. Sendo assim, o parecer resultante da vistoria in loco não pode ser considerado como comprovação da realização do objeto pactuado e alcance das finalidades do Pronac, visto que o ônus de prestar contas é exclusivo do proponente e não poderá, em hipótese alguma, ser transferido à equipe que compõe a etapa de fiscalização.
 Desta forma, o parecer de fiscalização da vistoria realizada reforça o entendimento de que o proponente estava hábil e ciente de seu dever de prestar contas e conclui:
 'Cabe o registro que a equipe orientou a proponente sobre as fases de apresentação, execução e prestação de contas (...) conforme segue: apresentação de propostas culturais; aprovação de projetos culturais; acompanhamento (prorrogação de prazo de captação/execução) alterações no projeto (redução, complementação, remanejamento de verbas e mudança de proponente, 8tulação, local e plano de distribuição) ; movimentação financeira (abertura de contas, transferência de recursos entre contas, aplicação dos recursos captados e bloqueio judicial; divulgação; distribuição do produto cultural; acessibilidade e democratização de acesso; impactos econômico, social e ambiental do projeto; prestação de contas (formulários, Notas Fiscais e recibos, recolhimentos de saldo ao FNC e observação da Lei 8.666/93, tais como licitação quando proponente for órgão público ou cotações de preços quando for entidade privada sem fins lucrativos; na aquisição de bens ou serviços) ' 
Ante o exposto, à luz da legislação em vigor, conclui-se que a decisão de reprovação das contas deste projeto deverá ser ratificada e a Prestação de Contas considerada, por esta área técnica, como REPROVADA, tendo em vista que não houve comprovação robusta acerca do cumprimento do objeto, visto que não foram enviados documentos que possam subsidiar a avaliação do cumprimento do objeto proposto conforme o princípio da proporcionalidade entre o captado e o executado. 
21.	Assim, considerando que a Nota Técnica 32/2020/COAOB/CGARE/DFIND/ SEFIC/ SECULT concluiu pela reprovação no cumprimento do objeto o débito do presente processo deverá ser constituído pela totalidade dos recursos transferidos.
22.	Com relação à citação realizada, fundada na 'não comprovação da boa e regular aplicação dos recursos federais repassados', não há necessidade de realização de nova citação dos responsáveis, conforme enunciado abaixo transcrito: 
Acórdão 2050/2016-TCU-Segunda Câmara, Rel. Min. Marcos Bemquerer: Nos casos em que o responsável tenha sido citado por omissão no dever de prestar contas e venha a apresentar a reclamada prestação de contas, mas na análise das alegações de defesa sejam constatadas irregularidades que caracterizam dano ao erário, não é necessária a renovação da citação se:
a) no ofício citatório estiver expressamente consignado que o débito decorre da não comprovação da boa e regular aplicação dos recursos geridos; e 
b) o valor do dano apurado ao final não seja superior àquele que constou da citação.
23.	Verifica-se que a citação realizada atende ao quesito constante na alínea 'a', conforme se constata nos ofícios presentes nas peças 52 e 53. Já o valor do dano apurado não é superior àquele que constou na citação, (é idêntico a aquele) . Portanto não é necessária a renovação da citação.
Prescrição da Pretensão Punitiva 
24.	 Vale ressaltar que a pretensão punitiva do TCU, conforme Acórdão 1441/2016-TCU-Plenário, Relator: Benjamin Zymler, que uniformizou a jurisprudência acerca dessa questão, subordina-se ao prazo geral de prescrição indicado no art. 205 do Código Civil, que é de dez anos, contado da data de ocorrência da irregularidade sancionada, nos termos do art. 189 do Código Civil, sendo este prazo interrompido pelo ato que ordenar a citação, a audiência ou a oitiva dos responsáveis. 
25.	 No caso em exame, não ocorreu a prescrição, uma vez que a irregularidade sancionada ocorreu em 30/1/2014 (prazo final para prestação de contas) , e o ato de ordenação da citação ocorreu em 19/8/2019 (peça 48) .
Cumulatividade de multas.
26.	 Quanto à possibilidade de aplicação cumulativa das multas dos arts. 57 e 58, inciso I, da Lei 8.443/1992, ainda que seja adequada a realização de citação e audiência do responsável, por força do disposto no art. 209, §4º, do Regimento Interno do TCU, o Tribunal reconhece que existe relação de subordinação entre as condutas de 'não comprovação da aplicação dos recursos' e de 'omissão na prestação de contas', sendo a primeira consequência da segunda, o que enseja, na verificação das duas irregularidades, a aplicação da multa do art. 57, com o afastamento da multa do art. 58, inciso I, em atenção ao princípio da absorção (Acórdão 9579/2015-TCU-Segunda Câmara, Relator Ministro Vital do Rêgo; Acórdão 2469/2019-TCU-Primeira Câmara, Relator Ministro Augusto Sherman) . 
27.	 Conforme leciona Cezar Bitencourt (Tratado de Direito Penal: parte geral - 8ª Edição - São Paulo: Saraiva, 2003. Pg. 565) , na absorção, ' (...) a pena do delito mais grave absorve a pena do delito menos grave, que deve ser desprezada'. No caso concreto, a 'omissão no dever de prestar contas', embora seja uma irregularidade autônoma, funciona como fase ou meio para a consecução da 'não comprovação da aplicação dos recursos', havendo clara relação de interdependência entre essas condutas. Dessa forma, recaindo as duas ocorrências num mesmo gestor, deve prevalecer a pena do delito mais grave, qual seja, a multa do art. 57, da Lei 8.443/1992.
CONCLUSÃO
28.	Quanto às razões de justificativas, a defesa apresentada não trouxe nenhum fato ou circunstância que comprovadamente pudesse justificar o não cumprimento do prazo para a apresentação da prestação de contas, devendo as razões de justificativas ser rejeitadas. 
29. 	Verifica-se que não houve a prescrição da pretensão punitiva, conforme itens 24 e 25. Tendo em vista que não constam dos autos elementos que permitam reconhecer a boa-fé dos responsáveis ou a ocorrência de outras excludentes de culpabilidade, sugere-se que as contas da Cantilena Produções Culturais Ltda. (CNPJ: 08.808.683/0001-10) e Sr. Antônio de Arruda Ribeiro Junior (CPF: XXX.039.198-XX) , sejam julgadas irregulares, nos termos do art. 202, § 6º, do Regimento Interno do TCU, com a imputação do débito atualizado monetariamente e acrescido de juros de mora, nos termos do art. 202, §1º do Regimento Interno do TCU, aplicando-lhes, ainda, a multa prevista no art. 57 da Lei 8.443/1992.
PROPOSTA DE ENCAMINHAMENTO 
30. 	Diante do exposto, submetem-se os autos à consideração superior, propondo-se a adoção das seguintes medidas: 
a) excluir o nome da Sra. Maria Fernanda Zagatto Krug de Arruda Ribeiro (CPF XXX.264.818-XX) da relação processual;
b) rejeitar as razões de justificativas e as alegações de defesa apresentadas pela Cantilena Produções Culturais Ltda. (CNPJ: 08.808.683/0001-10) e pelo Sr. Antônio de Arruda Ribeiro Junior (CPF: XXX.039.198-XX) 
c) com fundamento nos arts. 1º, inciso I, 16, inciso III, alínea	s 'a' e 'c', da Lei 8.443/1992 c/c os arts. 19 e 23, inciso III, da mesma Lei, e com arts. 1º, inciso III; 209, incisos I e III; 210 e 214, inciso III, do Regimento Interno, julgar irregulares as contas da Cantilena Produções Culturais Ltda. (CNPJ: 08.808.683/0001-10) e Sr. Antônio de Arruda Ribeiro Junior (CPF: XXX.039.198-XX) , e condená-los solidariamente ao pagamento das quantias a seguir especificadas, com a fixação do prazo de quinze dias, a contar da notificação, para comprovarem, perante o Tribunal (art. 214, inciso III, alínea 'a', do Regimento Interno) , o recolhimento da dívida aos cofres do Fundo Nacional de Cultura, atualizada monetariamente e acrescida dos juros de mora, calculados a partir das datas discriminadas, até a data do recolhimento, na forma prevista na legislação em vigor:
	DATA
	VALOR EM REAIS

	12/3/2013
	600.000,00

	20/4/2012
	50.000,00

	16/4/2012
	153.000,00

	28/3/2012
	5.000,00

	28/12/2011
	320.000,00

	28/12/2011
	200.000,00

	27/12/2011
	187.277,00

	26/12/2011
	100.000,00

	23/12/2011
	23.000,00

	19/12/2011
	300.000,00

d) aplicar individualmente à Cantilena Produções Culturais Ltda. (CNPJ: 08.808.683/0001-10) e ao Sr. Antônio de Arruda Ribeiro Junior (CPF: XXX.039.198-XX) a multa prevista no art. 57 da Lei 8.443/1992 c/c o art. 267 do Regimento Interno do TCU, fixando-lhes o prazo de quinze dias, a contar da notificação, para que comprovem, perante o Tribunal (art. 214, III, alínea 'a', do Regimento Interno do TCU) , o recolhimento da dívida aos cofres do Tesouro Nacional, atualizada monetariamente desde a data do acórdão que vier a ser proferido por este Tribunal até a do efetivo recolhimento, se pagas após o vencimento, na forma da legislação em vigor; 
e) informar ao responsável Sr. Antônio de Arruda Ribeiro Junior (CPF: XXX.039.198-XX) , que, caso se demonstre, por via recursal, a correta aplicação dos recursos, poderá ser reaplicada a multa do art. 58, inciso I, da Lei 8.443/1992, antes absorvida pela multa do art. 57 do mesmo diploma legal
f) autorizar, desde logo, a cobrança judicial das dívidas, caso não atendidas as notificações, na forma do disposto no art. 28, inciso II, da Lei 8.443/1992;
g) autorizar também, desde logo, se requerido, com fundamento no art. 26, da Lei 8.443, de 1992, c/c o art. 217, §§ 1º e 2º do Regimento Interno do TCU, o parcelamento da dívida em até 36 parcelas, incidindo, sobre cada parcela, corrigida monetariamente, os correspondentes acréscimos legais, fixando-lhe o prazo de quinze dias, a contar do recebimento da notificação, para comprovarem, perante o Tribunal, o recolhimento da primeira parcela, e de trinta dias, a contar da parcela anterior, para comprovarem os recolhimentos das demais parcelas, devendo incidir, sobre cada valor mensal, atualizado monetariamente, os juros de mora devidos, no caso do débito, na forma prevista na legislação em vigor, alertando os responsáveis de que a falta de comprovação do recolhimento de qualquer parcela importará o vencimento antecipado do saldo devedor, nos termos do § 2º do art. 217 do Regimento Interno deste Tribunal; 
h) enviar cópia do Acórdão que vier a ser proferido à Secretaria Especial de Cultura e aos responsáveis, para ciência, informando-lhes que a deliberação, acompanhada do Relatório e do Voto que a fundamentarem, estará disponível para a consulta no endereço www.tcu.gov.br/acordaos;
i) encaminhar cópia da deliberação, bem como do relatório e do voto que a fundamentarem, ao Procurador-Chefe da Procuradoria da República no Estado de São Paulo, nos termos do § 3º do art. 16 da Lei 8.443/1992 c/c o § 7º do art. 209 do Regimento Interno do TCU, para adoção das medidas que entender cabíveis.".
2.	O Sr. Secretário da SecexTCE  pronunciou-se  acordo com as análises e propostas contidas a instrução (peça 116) .
3.	A representante do MP/TCU manifestou-se de acordo com a proposta oferecida pela unidade técnica (peça 114) , nos seguintes termos:
"Trata-se de tomada de contas especial (TCE) instaurada pela Secretaria Especial da Cultura em razão da não comprovação da boa e regular aplicação de recursos captados por intermédio de incentivo fiscal da Lei Rouanet, devido à omissão no dever de prestar contas dos referidos recursos, os quais foram destinados ao projeto intitulado 'Concertos Cantilena' (Pronac 11-7517) , que possuiu como objeto a realização de 96 concertos de música erudita e instrumental com importantes grupos musicais (nacionais e internacionais) , em cidades de quatro estados brasileiros.
O Pronac 11-7517, autorizado pela Portaria-MinC 611/2011, foi celebrado no valor total de R$ 2.550.500,00.  O período estipulado para a execução do projeto foi de 26/12/2011 a 31/12/2013. O prazo final para prestação de contas dos recursos expirou em 30/1/2014. De acordo com os recibos acostados à peça 8, a empresa proponente captou recursos autorizados no montante de R$ 1.938.277,00.
No relatório de TCE, o tomador de contas concluiu pela ocorrência de dano ao erário no valor original correspondente ao total de recursos captados. A responsabilidade pelas irregularidades foi atribuída à Cantilena Produções Culturais Ltda. (empresa proponente) e ao seu sócio dirigente, Sr. Antônio de Arruda Ribeiro Junior. Foi responsabilizada ainda a Sra. Maria Fernanda Zagatto Krug de Arruda Ribeiro, na condição de sócia minoritária da referida empresa.
No âmbito do TCU, por intermédio da instrução preliminar acostada à peça 47 dos presentes autos, foi formulada proposta no sentido de realizar a citação e a audiência dos proponentes, cujos respectivos expedientes constam das peças 52 a 55. 
Com a finalidade de comprovar a efetiva execução física e financeira do projeto, os responsáveis apresentaram, conjuntamente, seus elementos de defesa acompanhados da documentação de prestação de contas do Pronac 11-7517 (peças 85 a 100) . Na instrução constante da peça 102, a Secretaria de Controle Externo de Tomada de Contas Especial (Secex-TCE) sugeriu a realização de diligência com vistas a submeter a documentação de prestação de contas apresentada à avaliação da Secretaria Especial da Cultura, para pronunciamento conclusivo quanto à sua aprovação, medida que foi autorizada por Vossa Excelência.
Após a análise da manifestação da aduzida secretaria em relação à documentação apresentada pelos responsáveis, em conjunto com os demais elementos constantes dos autos, a (Secex-TCE) propôs, em pronunciamentos convergentes, excluir a Sra. Maria Fernanda Zagatto Krug de Arruda Ribeiro da relação processual - em razão da não comprovação de sua participação nas irregularidades praticadas -, rejeitar os elementos de defesa apresentados, julgar irregulares as contas dos responsáveis, condená-los ao ressarcimento do dano no valor original de R$ 1.938.277,00 e aplicar-lhes a multa prevista no artigo 57 da Lei 8.443/1992 (peças 114, p. 12-13; 115; e 116) .  
Acompanho o exame técnico ofertado pela Secex-TCE e, desde já, incorporo seus fundamentos à minha manifestação, sem prejuízo das breves considerações que passo a tecer. 
Consoante registrou a unidade instrutiva, em atendimento à diligência que lhe foi endereçada, a Secretaria Especial da Cultura constatou haver diversas irregularidades nos elementos de prestação de contas apresentados pelos proponentes, entre as quais merecem destaque a inexistência, na relação de pagamentos, da associação entre as despesas e o correspondente item orçamentário e da coluna referente aos valores dos dispêndios, bem como a ausência de extrato bancário referente ao período de outubro de 2011 a fevereiro de 2014.
De acordo com informação constante do Parecer Financeiro 77/2020 (peça 111, p. 9) , a empresa proponente foi instada a sanar os problemas identificados pela Secretaria Especial da Cultura, medida que, ao final, mostrou-se infrutífera. Com efeito, em face das diversas falhas existentes, a documentação de prestação de contas não foi capaz de demonstrar a efetiva realização do objeto pactuado no Pronac 11-7517.   
Nesse contexto, o argumento dos proponentes de que a vistoria in loco realizada pelo órgão responsável pela fiscalização do ajuste teria comprovado a efetiva execução do projeto realmente não merece ser acolhido. O relatório da aduzida fiscalização registrou meramente que, na ocasião da visita, haviam sido realizados pouco mais de 20% dos concertos previstos no projeto cultural (peça 12, p. 1) . 
Além da impossibilidade de se concluir pela execução física da integralidade do objeto, tem-se que as irregularidades identificadas na documentação de prestação de contas apresentada pelos proponentes - especialmente a relacionada à inexistência dos extratos bancários das contas por meio das quais os recursos captados foram movimentados - impedem o estabelecimento do necessário nexo causal entre os recursos captados e as despesas realizadas.
Anoto que o ônus de comprovar a regularidade na aplicação de recursos públicos compete ao gestor, o que deve ser feito por meio de documentação idônea que demonstre, de forma inequívoca, a licitude dos gastos efetuados e o nexo de causalidade entre eles e os recursos federais geridos. Nada obstante, avalio que os proponentes, além de não terem justificado sua conduta omissiva inicial, não apresentaram qualquer prova documental que possa confirmar ter sido regular a aplicação dos recursos. Reputo apropriada, portanto, a proposta da unidade instrutiva para que as presentes contas sejam julgadas irregulares, com a consequente condenação em débito e cominação de multa aos responsáveis.
Por fim, registro não estar caracterizada nos autos a prescrição da pretensão punitiva do TCU, na medida em que as irregularidades em exame ocorreram nos exercícios de 2011 a 2014, ao passo que o ato que determinou a citação e a audiência dos responsáveis foi expedido em 27/8/2019 (peça 49) , antes, portanto, do interregno de dez anos previsto no art. 205 do Código Civil, utilizado como parâmetro por este Tribunal, conforme Acórdão 1441/2016-TCU-Plenário.
Diante do exposto, este membro do Ministério Público de Contas manifesta-se de acordo com a proposta de encaminhamento formulada pela unidade técnica.".
	
	É o Relatório.

Alessandra Isabela Drummond de Alvarenga (OAB/MG 65.787) e outros.

Procurador Sérgio Ricardo Costa Caribé.

TOMADA DE CONTAS ESPECIAL. AUSÊNCIA DE COMPROVAÇÃO DA REGULAR E INTEGRAL APLICAÇÃO DOS RECURSOS DE CAPTADOS AO ABRIGO DA LEI ROUANET. CITAÇÃO DOS RESPONSÁVEIS. DILIGÊNCIA À SECRETARIA ESPECIAL DE CULTURA PARA QUE ENCAMINHE MANIFESTAÇÃO SOBRE PRESTAÇÃO DE CONTAS APRESENTADA EM RESPOSTA À CITAÇÃO. EXCLUSÃO DE UMA RESPONSÁVEL. DOCUMENTOS INSUFICIENTES PARA COMPROVAR A INTEGRAL APLICAÇÃO DOS RECURSOS. CONTAS IRREGULARES. IMPUTAÇÃO DE DÉBITO EQUIVALENTE À PARCELA IMPUGNADA. APLICAÇÃO DE MULTA AOS RESPONSÁVEIS.

TOMADA DE CONTAS ESPECIAL (TCE)

Secretaria de Controle Externo de Tomada de Contas Especial (SecexTCE).

Tratam os autos de Tomada de Contas Especial instaurada pela Secretaria Especial de Cultura, em desfavor de Cantilena Produções Culturais Ltda. (CNPJ: 08.808.683/0001-10) e de Antônio de Arruda Ribeiro Junior (CPF: 025.039.198-80) , em razão da não comprovação, pela ausência de apresentação de prestação de contas, da boa e regular aplicação dos recursos captados mediante incentivo fiscal da Lei Rouanet, no montante de R$ 1.938.277,00, destinados ao projeto "Concertos Cantilena" (Pronac 11-7517) , que teve por objeto a realização de 96 concertos de música erudita e instrumental com importantes grupos musicais (nacionais e internacionais) , em cidades de quatro estados do Brasil, aprovado e autorizado pela Portaria-MinC 611/2011, o que permitiu a captação de recursos financeiros na forma de doações ou patrocínios (mecenato) , conforme estipulado na Lei 8.313/1991, alterada pela Lei 9.874/1999 (§§ 1º a 4º da instrução da unidade técnica, peça 114) .
2.	Após o trâmite da TCE em sua fase interna, e frente a ausência de documentação e/ou justificativas suficientes para elidir as irregularidades, e diante da não devolução dos recursos captados, o Relatório de TCE, o Relatório de Auditoria, o Certificado de Auditoria e o Parecer do Dirigente de Controle Interno concluíram pela imputação aos responsáveis de débito equivalente ao montante integral captado, conclusões essas que foram levadas ao conhecimento do ministro responsável pela área (§§ 5º a 9º da instrução) .
3.	Já neste Tribunal, e em análise prévia, a unidade técnica concluiu uniformemente pela exclusão da responsabilidade da Sra. Maria Fernanda Zagatto Krug de Arruda Ribeiro, sócia minoritária da empresa Cantilena Produções Culturais Ltda., no presente processo, apesar de incialmente incluída na fase interna (§ 7º da instrução) , em razão da ausência de indícios de que tenha participado das irregularidades tratadas nos autos (§ 10, item "a", da instrução) , com o que concordou o representante do MP/TCU (§ 6º de seu parecer) . 
4.	Ambos os responsáveis, Cantilena Produções Culturais Ltda. e Antônio de Arruda Ribeiro Junior, foram regularmente citados pela ausência de comprovação da adequada aplicação dos recursos captados nas finalidades previstas (§ 10, itens "b" a "d", da instrução) e o responsável pessoa física foi regularmente ouvido em audiência pela omissão no dever de prestar contas (§ 10, item "e", da instrução) . 
5.	Em resposta, os responsáveis apresentaram conjuntamente extensa documentação a título de prestação de contas, que seria, conforme alegam, capaz de demonstrar a correta utilização dos recursos captados (§§ 11 a 16 da instrução e peças 85 a 100) . 
6.	Em vista disso, e acolhendo proposta oferecida pela unidade técnica (peças 102 a 104) , determinei, por meio de Despacho datado de 21/08/2020 (peça 105) , que fosse realizada diligência à Secretaria Especial de Cultura, para que informasse sobre a regularidade ou não da documentação da prestação de contas encaminhada ao Tribunal, bem como as descrições, os valores e as datas de eventuais débitos constatados (§ 17 da instrução) .
7.	O parecer financeiro encaminhado a esta Corte, em resposta à diligência, apresentou conclusão no sentido de que os documentos encaminhados a título de prestação de contas demonstravam a adequada utilização de R$ 1.368.441,15 (§ 18 da instrução) , pelo que restaria não comprovada a adequada aplicação de recursos no montante de R$ 569.835,85, em valores originais (§ 19 da instrução) .  
8.	Não obstante o parecer financeiro ter sugerido a aprovação parcial da prestação de contas, a nota técnica concluiu que a prestação de contas não apresentou "comprovação robusta acerca do cumprimento do objeto, visto que não foram enviados documentos que possam subsidiar a avaliação do cumprimento do objeto proposto conforme princípio da proporcionalidade entre o captado e o executado", pelo que, sob o aspecto técnico, a prestação de contas deveria ser considerada reprovada (§ 20 da instrução) , o que implica na necessidade de restituição da integralidade dos recursos captados (§ 21 da instrução) .
9.	Acolho as análises e conclusões oferecidas pela unidade técnica em sua instrução, integralmente transcrita para o relatório que precede esta deliberação, cujos principais elementos sumarizei nos parágrafos anteriores, com as quais também concordou o Representante do MP-TCU em seu parecer, também transcrito para o relatório precedente, com exceção apenas do montante do débito a ser imputado aos responsáveis, pelas razões que passo a expor.
10.	A despeito de a nota técnica ter concluído pela ausência de comprovação robusta do cumprimento do objeto, relembro que a orientação deste Tribunal sempre foi no sentido de adotar a posição mais conservadora ao dimensionar débitos. No presente caso, existem indícios de execução de boa parte do objeto proposto, ainda que a documentação não esteja completa e perfeita, o que tornaria injusto, a meu ver, imputar débito pelo valor total. Ademais, o parecer financeiro concluiu pela não comprovação de R$ 569.835,85, que representam aproximadamente 30% do montante total de R$ 1.938.277,00, e que, sob o enfoque conservador, poderiam equivaler à parcela não comprovada com a robustez adequada, apesar de a nota técnica não proceder a essa equivalência. Com fundamento nessas avaliações, opto por considerar que restou não comprovada apenas a parcela impugnada no parecer financeiro.
11.	A SecexTCE informou, ainda, que não foram apresentadas explicações para o atraso na apresentação de prestação de contas, pelo que restaria não justificada essa irregularidade (§ 28 da instrução) . Concordo com essa conclusão.	
	Assim, e divergindo parcialmente das propostas uniformes apresentadas pela unidade técnica, acolhidas pelo MP/TCU, manifesto-me por que o Tribunal adote o Acórdão que ora submeto à deliberação deste Colegiado.
TCU, Sala das Sessões Ministro Luciano Brandão Alves de Souza, em 29 de junho de 2021.
AUGUSTO SHERMAN CAVALCANTI 
Relator